臺灣屏東地方法院刑事判決　　　　　　　　　　　　　九十一年度易字第二三四號
　　公　訴　人　臺灣屏東地方法院檢察署檢察官
　　被　　　告　乙○○
　　被　　　告　丁○○
右列被告因賭博等案件，經檢察官提起公訴（八十八年度偵字第五三五九、五四五一
號、九十年度偵字第七九四八號），本院判決如左：
     主  文
乙○○、丁○○均無罪。
     理  由
一、公訴意旨略以：
  (一)被告乙○○意圖營利，自民國八十八年七月二十三或二十四日起，提供其在屏東
    縣萬丹鄉○○村○○路五十九之五號租處之公眾得出入之場所，夥同同案被告甲○○（另為審理）聚集不特定人聚賭。嗣於八十八年七月二十五日晚上某時，同
    案被告甲○○又思利用被告乙○○上址賭博，乃再邀同案被告丙○○、戊○○（
    另為審理）向被告乙○○洽借上址，並由同案被告甲○○以每日新台幣（下同）
    五千元之代價，支付同案被告丙○○、戊○○二人。同案被告甲○○乃於翌日下
    午一時三十分許，邀集洪平貴、梁榮興、廖展財、康國和、丁石身、張天保等人
    前往上址以利用撲克牌、籌碼為賭具，以俗稱「梭哈」之方式賭博財物，而由同
    案被告戊○○、甲○○二人負責賭場之內場事務（即負責記帳、兌換壽碼等工作
    ），每場次由內場人員同被告戊○○，以每一萬元抽取一千元之方式，抽頭得利
    ，迨八十八年七月二十六日下午三時五十五分許，在上址經警當場查獲，並扣得
    籌碼一千元者一百八十張、五百元者二十枚、一百元者三十枚、撲克牌二十一付
    、賭客連絡簿三本，並於同案被告戊○○所駕駛之車號Ｄ六─七三二八號自小客
    車內查獲現金四十一萬元及五十元籌碼六十三枚、一百元籌碼三十四枚、五百元
    籌碼四十四枚、一千元籌碼六十四枚，因認被告乙○○涉有刑法第二百六十八條
    之罪嫌。
  (二)被告丁○○於九十年十一月八日，在臺灣屏東地方法院檢察署檢察官偵查上開案
    件時，出庭作證，經具結後，於案情有重要關係之被告乙○○是否租屋住居屏東
    縣萬丹鄉○○村○○路五十九之五號事項，明知被告乙○○本人實際住居上址，
    而被告丙○○並未住居該處，竟為虛偽陳述稱：「該房子只有丙○○住在該處，
    只有回來睡覺，他（丙○○）平時在外賣水果，：：：」云云，足以影響於偵查
    之結果，因認被告丁○○涉有刑法第一百六十八條之罪嫌。
二、按犯罪事實應依證據認定之，無證據不得推定其犯罪事實；不能證明被告犯罪者
    ，應諭知無罪之判決，刑事訴訟法第一百五十四條及第三百零一條第一項分別定
    有明文。次按刑事訴訟法上所謂認定犯罪事實之證據，係指足以認定被告確有犯
    罪行為之積極證據而言，如未能發現相當證據或證據不足以證明，自不能以推測
    或擬制之方法，以為裁判基礎（最高法院二十九年上字第三一五號及四十年台
    上字第八十六號分別著有判例可資參照）。復按刑事訴訟上證明之資料，無論其
    為直接或間接證據，均須達於通常一般之人均不致有所懷疑，而得確信其為真實
    之程度，始得據為有罪之認定，若其關於被告是否犯罪之證明未能達此程度，而
    有合理懷疑之存在，致使無從形成有罪之確信，根據「罪證有疑，利於被告」之
    證據法則，即不得遽為不利被告之認定（最高法院七十六年度臺上字第四九八六
    號判例可資參照）。其以情況證據（即間接證據）斷罪時，尤須基於該證據在直
    接關係上所可證明之他項情況事實，本乎推理作用足以確證被告有罪，方為合法
    ，不得徒憑主觀上之推想，將一般經驗上有利被告之其他合理情況逕予排除，此
    觀諸最高法院三十二年上字第六十七號判例意旨亦甚彰明。末按刑法第一百六十
    八條之偽證罪，除證人於審判中依法具結，並須對「於案情有重要關係之事項」
    ，故為虛偽之陳述，始負偽證罪之責；而所謂「於案情有重要關係之事項」，係
    指該事實之有無，足以影響於裁判之結果者而言，苟該事項之有無，與裁判之結
    果無關，即難遽論以該罪，藉以限定虛偽陳述之範圍，貫徹立法精神，避免失之
    過苛（最高法院二十九年上字第二三四一號號判例意旨詳參）。
三、被告乙○○部分：
  (一)訊據被告乙○○堅決否認於右揭時地有何賭博之犯行，辯稱：我人不在現場，並
    不知情，而賭場係丙○○在居住，我只是暫住樓上，大約一個星期住一、二次，
    在查獲前二、三天我還住那裡等語。
  (二)本件公訴人認被告乙○○涉有刑法第二百六十八條之賭博犯行，無非係以警方
    查獲之現場，係一獨棟式透天樓房，警方查獲時，現場一、二樓尚留有被告乙○○之警服及日常生活用品，此有現場照片附卷可參，足認上述賭場係被告乙○○
    單獨居家使用。警方查獲現場之家用電話為０八─0000000號，申請人
    係陳明紋，為被告乙○○之配偶，如係同案被告丙○○租屋使用，則使用人既為
    同案被告丙○○，何以卻由被告乙○○之配偶申請安裝電話而自付電話費？所辯
    與常情不符，尚難採信。警訊中同案被告丙○○陳報其使用電話為０八─00
    00000號，住所為屏東縣萬丹鄉社皮村社皮十六之三號，而被告乙○○卻自
    承：使用電話為０八─0000000號，住所為屏東縣萬丹鄉○○村○○路五
    十九之五號二樓，即係賭場之聯絡電話及處所，堪認上述賭場確係被告乙○○單
    獨使用。被告乙○○雖一再辯稱：上述賭場係同案被告丙○○免費提供借住云
    云；然同案被告丙○○警訊中業已供稱：上址是我與被告乙○○共同向屋主租的
    ，租金每個月八千元，我沒有住那邊，白天我會過去等語，並謂：被告乙○○當
    初租那棟房子是要給人打麻將的，他說用他的名字租不方便，所以要我出面租房
    子等語；雖偵查中，同案被告丙○○改口稱：其沒有錢時，會叫被告乙○○先付
    租金云云，是同案被告丙○○既欠缺支付租金之能力，又何能自付月租八千元供
    被告乙○○免費居住？從而，被告乙○○此部分所辯，與同案被告丙○○之供述
    相齟齬，自難採信。同案被告丙○○於偵查中嗣又供稱：其確實居住一樓云云
    ；然與證人即其配偶劉淑惠所證之居住樓層不符，自難認同案被告丙○○係住居
    上述賭場，為其論據。
  (三)經查：
  據同案被告甲○○於警訊時陳稱︰每日以五千元向丙○○租用賭場，沒有僱請會
    計及工作人員，由我自己看顧及記帳收錢等詞不諱（見警卷第二頁），而同案被
    告戊○○於警訊時及偵查中供承：該賭博是甲○○主持，屋主是丙○○，記帳的
    是甲○○，而場地是甲○○託我向丙○○借的等語（見八十八年度偵字第五三五
    九號偵查卷第七頁及警卷第九、十頁）；而同案被告丙○○亦稱：甲○○來向我
    借場地，是由戊○○來向我借房子，說要賭博等詞（見八十八年度偵字第五三五
    九號偵查卷第一三四、一三五頁），核與賭客廖展財警訊中亦指稱：抽頭金每一
    萬元抽一千元，交給負責內場之甲○○、戊○○，每三小時結帳一次等情，並扣
    得籌碼一千元者一百八十張、五百元者二十枚、一百元者三十枚、撲克牌二十一
    付、賭客連絡簿三本，並於同案被告戊○○所駕駛之車號Ｄ六─七三二八號自小
    客車內查獲現金四十一萬元及五十元籌碼六十三枚、一百元籌碼三十四枚、五百
    元籌碼四十四枚、一千元籌碼六十四枚等物品為證，但渠等供述並不涉被告乙○○，同案被告丙○○、甲○○、戊○○之供述及扣案賭博物品，不能執為不利於
    被告乙○○不利之認定。
  公訴人前揭論述僅在證明被告乙○○平日是否單獨使用上址作為住家，但並未提
    出被告乙○○有意圖營利而供給賭博場所或聚眾賭博之證據。再被告丁○○於本
    院審理時及偵查中均供述：前揭處所是我出租予丙○○，丙○○有至該屋住一個
    月等語，並提出房屋租約切結書一紙（見本院卷第四十頁至四十一頁、八十八年
    度偵字第五四五一號偵查卷第五十五頁背面），與同案被告洪文和於警訊時供稱
    ：上址是我與乙○○共同向屋主租的，租金每個月八千元，我沒有住那邊，白天
    我會過去，而乙○○當初租那棟房子是要給人打麻將的，他說用他的名字租不方
    便，所以要我出面租房子等語（見警卷第四十二頁）。再屏東縣警察局屏東分局
    督察組曾於八十八年六月二十四日下午八時許，在上址查獲員警與另外三人在打
    麻將，因桌上並無賭資，無法以賭博罪嫌移送法辦等情，亦有屏東縣警察局屏東
    分局調查報告一紙可參，均足以證明前揭租處係被告乙○○為供他人打麻將及住
    居所承租，雖被告乙○○是為供他人打麻將而承租該處，但並無抽頭營利，是不
    能認定被告乙○○有意圖營利而供給賭博場所或聚眾賭博之犯行。
  公訴人認被告乙○○與同案被告丙○○、戊○○、甲○○間，有犯意聯絡及行為
    分擔，應論以共同正犯，惟依同案被告丙○○及被告丁○○之前揭供述，同案被
    告丙○○確曾住上述租處一個月餘，且白天也會過去該租處。是同案被告丙○○
    亦應有使用該處之可能，其以每日五千元之代價提供上址以利同案被告甲○○、
    戊○○圖利聚眾賭博，並不足以證明被告乙○○必知情，而與渠等有犯意聯絡及
    行為分擔，是難認被告乙○○與同案被告丙○○，戊○○、甲○○間係共同正犯
    關係。
  另公訴人認被告乙○○意圖營利，自八十八年七月二十三日或二十四日起，在上
    址之公眾得出入之場所，夥同同案被告甲○○聚集不特定人聚賭等情，惟公訴人
    並未提出任何證據，是亦不能遽為認定不利被告。
  綜上所述，堪認公訴人認定被告乙○○涉犯刑法第二百六十八條圖利聚眾賭博罪
    嫌所憑之證據，即未達通常一般人均不致有所懷疑，而得以確信其為真實之程度
    。此外，本院復查無其他積極證據足認被告乙○○有何圖利聚眾賭博之犯行，揆
    諸首揭法條及判例意旨說明，自不能證明被告乙○○犯罪，應為無罪判決之諭知
    ，以昭審慎。
四、被告丁○○部分：
  (一)公訴人認被告丁○○涉有上開偽證罪嫌，無非以卷附臺灣屏東地方法院檢察署八
    十八年度偵字第五四五一號九十年十一月八日訊問筆錄，及本案警方查獲之賭場
    ，位於被告丁○○之住所斜對面死巷內，此有現場勘驗筆錄及照片可證，因此，
    賭場人員出入，必經被告丁○○之住處前，而上述賭場確實係由被告乙○○單獨
    住居使用，詎被告丁○○竟虛偽陳述稱：「該房子只有丙○○住在該處，只有回
    來睡覺，他（丙○○）平時在外賣水果，：：：」云云，混淆被告乙○○住居賭
    場之事實，其不實之陳述足以影響於偵查之結果，被告丁○○偽證罪嫌足堪認定
    ，資為其論據。
  (二)質之被告丁○○固供承於上開檢察官訊問時供前具結之情事，然堅決否認有何偽
    證犯行，辯稱：我只是把房子租給丙○○，我有房屋租賃契約書，我不曉得他們
    要把租來的房子當賭博，我當時是據實陳述，丙○○向我租房子確實在住那裡等
    語。經查：被告丁○○確曾於八十八年五月十五日起至八十九年五月十五日止，
    以每月八千元之代價，出租前揭房屋予同案被告丙○○等情，核與同案被告丙○○供述之情節大致相符，並有房屋租賃契約書一紙可參，是被告丁○○主觀上認
    為該房屋是由同案被告丙○○居住，至為合理。且為警查獲時同案被告丙○○亦
    在現場，足以證明同案被告丙○○確有使用上述租處。況被告丁○○僅為房屋之
    出租人，該租處是由承租人丙○○單獨使用或與他人共同使用抑由他人單獨使用
    ，實難期待被告丁○○很全然了解。公訴人以前揭賭場位於被告丁○○之住所斜
    對面死巷內，賭場人員出入，必經其住處前，而推論被告丁○○應確知該處為被
    告乙○○單獨住居使用，亦與常情悖離。次查被告乙○○是否住居於前揭處所，
    並非是認定其是否該當圖利聚眾賭博罪之證據，已如前述，是被告丁○○前揭證
    述之內容，亦非屬「於案情有重要關係之事項」，即與偽證罪之構成要件有間，
    尚難以該罪相繩。此外，本院復查無其他積極證據足資證明被告有何公訴人所指
    之偽證犯行，揆諸前開法條及判例說明，不能證明被告犯罪，應為其無罪之諭知
    。據上論斷，應依刑事訴訟法第三百零一條第一項，判決如主文。
中      華      民      國      九十一      年    十二    月    十七    日
                                    臺灣屏東地方法院刑事第五庭
                                          法  官  羅森德
右正本證明與原本無異。
如不服本判決應於收受本判決後送達後十日內向本院提出上訴書狀，其未敘述上訴理
由者，並得於提起上訴後十日內向本院補提理由書狀（均須按他造當事人之人數附繕
本 ）「切勿逕送上級法院」
                                          書記官   劉音利
中      華      民      國      九十一      年    十二    月    十八    日
